【裁判字號】    98,訴,770
【裁判日期】    980430
【裁判案由】    清償借款
【裁判全文】
臺灣臺中地方法院民事判決             98年度訴字第770號
原      告  高雄市政府
法定代理人  丙○
訴訟代理人  甲○○
            丁○○
被      告  乙○○
上當事人間請求清償借款事件，本院於民國98年4月20日言詞辯
論終結，判決如左：
    主      文
被告應給付原告新臺幣壹佰伍拾貳萬柒仟玖佰伍拾貳元，及其中
新臺幣壹佰壹拾貳萬仟玖佰貳拾貳元，自民國九十二年四月三
十日起至清償日止，按年息百分之五點０七五計算之利息，並自
民國九十二年五月三十一日起至清償日止，按上開利率百分之五
十計算之違約金；其中新臺幣肆拾萬肆仟零拾元，自民國九十
二年四月三十日起至清償日止，按年息百分之八點０七五計算之
利息，並自民國九十二年五月三十一日起至清償日止按上開利率
百分之五十計算之違約金。
訴訟費用新臺幣壹萬陸仟壹佰肆拾柒元由被告負擔。
    事實及理由
一、原告起訴主張訴外人陳玉梅於民國（下同）84年2月3日向原
    告借款新台幣（下同）(一)1,500,000元(二)770,000元，約定借
    款期限為20年，自84年2月3日起至104年2月3日止，利息按
    (一)年息5.3%(二)8.3%計算，並自貸款簽約日起每屆滿1年按當
    時政府核定之國民住宅貸款優惠利率調整，還款方式約定自
    借款日起第1年至第5年按月付息，第6年起按月攤還本息，
    如未按期繳款，其餘借款視為全部到期，並自逾期時起按上
    開利率50%加付違約金。嗣訴外人陳玉梅於87年10月13日死
    亡，繼承人為被告乙○○及訴外人林煒智、林玲如、林採鳳
    ，應繼承其債務，債務人自89年5月3日起未依約還款，經拍
    賣抵押物獲部分受償，尚欠本金1,527,952元及自92年4月30
    日、92年5月31日起之利息、違約金未清償（利率分別調整
    為年息5.075%、8.075%），迭經催討均未置理，爰依消費借
    貸及繼承之法律關係訴請被告清償借款，並聲明求為判決如
    主文所示。
二、被告自認原告主張之事實，惟以目前無資力清償，請求原告
    給予緩期清償為辯。
三、兩造不爭執之事項：
  (一)被告之被繼承人陳玉梅於84年2月3日向原告借款1,500,000
    元、770,000元，未依約還款，經原告聲請拍賣抵押物獲部
    分受償，尚欠1,527,952元及92年4月30日起之利息暨92年5
    月31日起之違約金。
  (二)被繼承人陳玉梅死亡後，繼承人為被告及訴外人林煒智、林
    玲如、林採鳳。
四、原告主張之事實，為被告所自認，堪認屬實。按消費借貸者
    ，謂當事人一方移轉金錢或其他代替物之所有權於他方，而
    約定他方以種類、品質、數量相同之物返還之契約，民法第
    474條第1項定有明文；次按繼承人自繼承開始時，除本法另
    有規定外，承受被繼承人財產上之一切權利、義務。但權利
    、義務專屬於被繼承人本身者，不在此限；繼承人對於被繼
    承人之債務，負連帶責任。民法第1148條、第1153條第1項
    亦有明文規定。而連帶債務之債權人，依同法第273條第1項
    規定，得對於債務人中之一人或數人或其全體，同時或先後
    請求全部或一部之給付。本件被告為訴外人陳玉梅之繼承人
    ，自繼承開始時，承受被繼承人陳玉梅財產上之義務，並與
    其餘繼承人就被繼承人陳玉梅之債務負連帶責任。系爭債務
    既未依約清償，借款依約視為全部到期，被告應與訴外人林
    煒智、林玲如、林採鳳負連帶清償責任。從而，原告依消費
    借貸及繼承之法律關係，請求被告清償借款1,527,952元，
    及其中1,123,922元自92年4月30日起至清償日止，按年息
    5.075%計算之利息，並自92年5月31日起至清償日止，按上
    開利率50%計算之違約金；其中404,030元自92年4月30日起
    至清償日止，按年息8.075% 計算之利息，並自92年5月31日
    起至清償日止，按上開利率50%計算之違約金，為有理由，
    應予准許。
五、訴訟費用負擔之依據：民事訴訟法第78條。
中    華    民    國    98    年    4    月    30     日
                  民事第一庭  法  官  陳文爵
正本係照原本作成。
如對本判決上訴須於判決送達後20日內向本院提出上訴狀。
中    華    民    國    98    年    4    月    30     日
                              書記官  劉易柔


司法院資訊處製作；財團法人民間司法改革基金會備份。
